【裁判字號】    99,訴,236
【裁判日期】    991014
【裁判案由】    違反毒品危害防制條例
【裁判全文】
臺灣花蓮地方法院刑事判決               99年度訴字第236號
公  訴  人  臺灣花蓮地方法院檢察署檢察官
被      告  乙○○
選任辯護人  李子春律師（法律扶助基金會指派）
上列被告因違反毒品危害防制條例案件，經檢察官提起公訴（98
年度偵字第3309號、第3827號、第4358號、99年度偵字第2621號
），本院判決如下：
    主  文
乙○○共同販賣第一級毒品，累犯，處有期徒刑捌年，販賣第一
級毒品所得新臺幣貳仟伍佰元與甲○○連帶沒收，如全部或一部
不能沒收時，以其與甲○○之財產連帶抵償之。
    事  實
一、乙○○前於民國94年間因施用毒品案件，經本院判處有期徒
    刑4月，於94年12月8日因縮短刑期執行完畢；又於95年間因
    施用毒品案件，經本院判處有期徒刑8月；復於 96年間因違
    反毒品危害防制條例案件，經本院判處應執行有期徒刑10月
    確定，上開2案件嗣因減刑定應執行有期徒刑 10月確定，於
    97年 6月20日因縮短刑期執行完畢。詎仍不知悔改，明知海
    洛因係毒品危害防制條例規定之第一級毒品，不得非法販賣
    及持有，竟與甲○○（由本院另行審結）共同基於販賣毒品
    海洛因牟利之犯意聯絡，於 98年7月6日5時許，由曾志明打
    甲○○使用之0000000000行動電話聯絡交易毒品事宜後，甲
    ○○即於同日駕車載乙○○至花蓮縣花蓮市○○路「全民賣
    場」附近停車後，再由乙○○下車將海洛因1包（重約8分之
    1錢）以新臺幣（下同） 2500元之價格賣給曾志明。嗣經警
    監聽甲○○所使用之0000000000、0000000000之行動電話後
    ，於98年7月29日19時50分許，在花蓮縣花蓮市○○路594號
    前將甲○○拘捕後，始循線查知上情。
二、案經花蓮縣警察局吉安分局、花蓮分局報告臺灣花蓮地方法
    院檢察署檢察官偵查起訴。
    理  由
壹、證據能力部分：
一、按被告以外之人於審判外之言詞或書面陳述，除法律有規定
    者外，不得作為證據。又被告以外之人於偵查中向檢察官所
    為之陳述，除顯有不可信之情況者外，得為證據；被告以外
    之人於審判外之陳述，經當事人於審判程序同意作為證據，
    法院審酌該言詞陳述或書面陳述作成時之情況，認為適當者
    ，亦得為證據。當事人、代理人或辯護人於法院調查證據時
    ，知有第159條第1項不得為證據之情形，而未於言詞辯論終
    結前聲明異議者，視為有前項之同意，刑事訴訟法第 159條
    第1項、第159條之1第2項及第159條之5分別定有明文。經查
    證人曾志明與同案被告甲○○於警詢時之陳述，雖不合刑事
    訴訟法第159條第1項得為證據之要件，惟公訴人、辯護人及
    被告乙○○對於上開審判外之言詞陳述，均於本院準備程序
    中表示無意見，且迄於本案言詞辯論終結前亦未聲明異議，
    而本院審酌其等於警詢及偵查中言詞陳述作成之情況，核無
    違法取證及證明力明顯過低之瑕疵，認為以之作為證據均為
    適當，是證人曾志明及同案被告甲○○於警詢及偵查中之陳
    述，皆具有證據能力。
二、按偵查中由檢察官依司法警察機關聲請或依職權以書面記載
    第11條之事項，並敘明理由、檢附相關文件，聲請該管法院
    核發通訊監察書後，即得實施通訊監察，通訊保障及監察法
    第5條第2項定有明文。經查，本案員警對同案被告甲○○使
    用之上開行動電話實施監聽錄音，已依法由檢察官向本院聲
    請核發通訊監察書，有通訊監察書（含通訊監察書電話附表
    ） 1份在卷可稽。又依據該通訊監察書暨電話附表記載，案
    由涉嫌觸犯之法條為毒品危害防制條例第4條第1項，實施監
    察通訊，監察方法為監聽、錄音及其他，因此，前開通訊監
    察書均已載明涉嫌觸犯案由、監察對象、監察之通訊種類及
    號碼等足資識別之特徵、監察處所、理由、方法、聲請機關
    或依職權核發、執行機關、適用法條、監聽結果報告等事項
    ，已符合前開法定要件，是以本案員警對同案被告甲○○所
    使用之行動電話實施監聽錄音，並未逾越授權實施監察之範
    圍。再者，同案被告甲○○於監聽過程透露犯罪行為之陳述
    ，並非因員警監聽所致，其陳述係出於自己之自由意思，自
    可採信，因之監聽錄音所取得之證據，有證據能力。又監聽
    錄得之錄音，係憑機械力照錄，未經人為操作，復未伴有個
    人主觀意見在內，應有證據能力。故將監聽之內容製作成譯
    文，乃將上開具有證據能力監聽錄得之錄音具體為文字紀錄
    ，此部分雖屬傳聞，然被告及辯護人對於監聽譯文之內容均
    不爭執，且本件通訊監聽譯文係由承辦員警基於查緝本案之
    偵查過程中所製作，無證據顯示存有詐偽或虛飾之情事，應
    無顯不可信之情形，則該監聽譯文依據刑事訴訟法第 159條
    之5規定，即有證據能力。
貳、實體部分：
一、上揭事實，業據被告於警詢、偵查中及本院審理時均坦承不
    諱，核與同案被告甲○○及證人曾志明於警詢及偵查中證述
    之情節相符，並有通訊監察譯文附卷可稽，足認被告之自白
    與事實相符，堪信為真實。是本件事證明確，被告犯行堪予
    認定，應依法論科。
二、被告行為後，毒品危害防制條例部分條文雖於98年 5月20日
    修正公布，而依毒品危害防制條例第36條規定：「本條例自
    公布後6個月施行」，該次修正之條文應自公布後6個月施行
    ，其理由如下：1.本次毒品危害防制條例並未另特定施行日
    期，應回歸本條例即依毒品危害防制條例第36條規定，自公
    布後 6個月施行；2.符合立法原意，因有關其他相關授權法
    規作業及執行層面尚未完備，必須有一定緩衝期配合的緣故
    ；3.97年4月30日修正公布第 24條條文，亦未另規定其施行
    日期，惟實務上仍認有第36條之適用。本次修正，自應為同
    一解釋；4.中央法規標準法第13條規定：「法規明定自公布
    或發布日施行者，自公布或發布之日起算至第三日起發生效
    力」，係以法規有明定自公布或發布日施行者始有適用。惟
    本次修正毒品危害防制條例相關條文並未規定「本法修正條
    文自公布日施行」，故與中央法規標準法第13條尚屬有間，
    此時應回歸中央法規標準法第14條之適用；5.法律定有特定
    施行日期，之後如修正條文有自公布日施行之需要時，則應
    另立一項規定：「本法修正條文自公布日施行」，以資區分
    。例如公平交易法第49條、政府採購法第 114條、積體電路
    電路布局保護法第41條、健康食品管理法第 31條；6.98年5
    月20日修正公布之毒品危害防制條例修正條文，涉及多項授
    權法規修正或訂定，須定有一定施行日期，以完備相關法令
    修訂及行政作業程序，其主管機關法務部立法原意亦認為本
    次修正條文應回歸同條例第36條規定，自公布後 6個月施行
    。據此，被告行為後，毒品危害防制條例部分條文既經修正
    施行，應依刑法第2條第1項之規定為新舊法之比較適用。
三、被告行為後，毒品危害防制條例第 17條增列第2項，規定被
    告犯同條例第4條至第8條之罪時，於偵查及審判中均自白者
    ，減輕其刑，本件被告於偵查中及審判中均自白犯罪，已如
    前所述，是自以修正後所增列之毒品危害防制條例第17條第
    2項之規定有利於被告；另毒品危害防制條例第4條亦經修正
    施行，修正前該條第 1項之法定刑為死刑或無期徒刑，處無
    期徒刑者，可併科1千萬元以下之罰金，修正後該條第1項之
    罰金部分調高為 2千萬元，其餘則均相同。經新舊法整體比
    較適用結果，以適用修正後即裁判時之毒品危害防制條例對
    被告較為有利，則被告販賣毒品海洛因之犯行，自應適用修
    正後即裁判時之毒品危害防制條例。
四、核被告所為，係犯修正後毒品危害防制條例第4條第1項之販
    賣第一級毒品罪。被告於販賣前持有海洛因之低度行為，應
    為販賣之高度行為所吸收，不另論罪。被告與同案被告甲○
    ○就上開販賣海洛因之犯行間，有犯意聯絡及行為分擔，應
    論以共同正犯。又被告有前開所述之科刑及執行紀錄，有臺
    灣高等法院被告前案紀錄表 1份在卷可稽，其受有期徒刑執
    行完畢後， 5年內故意再犯本件有期徒刑以上之罪，為累犯
    ，應依刑法第 47條第1項規定就罰金刑部分加重其刑（販賣
    第一級毒品罪法定刑為死刑、無期徒刑部分依法不得加重）
    。又被告所犯販賣第一級毒品罪之法定刑為最輕本刑無期徒
    刑之罪，然被告僅有販賣海洛因1次，不法所得僅有 2500元
    ，非圖鉅利，對於社會危害較低，並於犯罪後始終坦承涉案
    之情節，本院認對被告處以上開法定最低度之刑，猶嫌過重
    ，在客觀上足以引起一般同情，情狀可堪憫恕，爰依刑法第
    59 條之規定減輕其刑。復按犯第4條之罪於偵查中及審判中
    均自白者，減輕其刑，修正後毒品危害防制條例第 17條第2
    項定有明文。又所謂在偵查中自白，係指依刑事訴訟法規定
    ，在具犯罪偵查、證據蒐集等職權之檢察官、司法警察官、
    司法警察及其他有偵查職權之公務員訊問、調查中自白者而
    言（最高法院87年度臺上字第1257號判決意旨參照）。查被
    告於警詢、偵查中已坦承販賣海洛因之犯行，且於本院審理
    時亦自白上開犯行，爰依毒品危害防制條例第 17條第2項之
    規定減輕其刑，並依刑法第70條及第 71條第1項之規定先加
    後減並遞減之。爰審酌被告前有多次施用毒品之前科紀錄，
    素行不佳，與同案被告甲○○共同販賣毒品牟利，對社會及
    國人健康造成危害，復參酌其為弱女子，為貪圖免費施用毒
    品之不法利益，而與同案被告甲○○同居，所參與販毒之情
    節較輕，販毒獲得之不法利益僅有2500元，暨其犯後坦承犯
    行之態度等一切情狀，量處如主文所示之刑。
五、按犯毒品危害防制條例第 4條之罪，其供犯罪所用或因犯罪
    所得之財物，均沒收之，如全部或一部不能沒收時，追徵其
    價額或以其財產抵償之，毒品危害防制條例第 19條第1項定
    有明文。被告與甲○○共同販賣海洛因所得 2,500元，係其
    等犯罪所得之財物，應依毒品危害防制條例第 19條第1項之
    規定與甲○○連帶沒收之，如全部或一部不能沒收時，以其
    與甲○○之財產連帶抵償之。至同案被告甲○○販賣毒品所
    用行動電話門號0000000000號之SIM卡1張，係同案被告甲○
    ○之岳父向電信公司申請使用，業據同案被告甲○○於警詢
    時供陳在卷（見花蓮縣警察局花蓮分局刑案偵查卷第 3頁）
    ，並無證據證明係同案被告甲○○所有之物，且非屬違禁物
    ，爰不予宣告沒收，附此敘明。
據上論斷，應依刑事訴訟法第299條第1項前段，修正後毒品危害
防制條例第4條第1項、第17條第2項、第 19條第1項，刑法第2條
第1項但書、第11條前段、第28條、第47條第1項、第59條，判決
如主文。
本案經檢察官張立中到庭執行職務。
中    華    民    國    99    年    10    月    14    日
                  刑事第三庭審判長法  官  李世華
                                  法  官  湯國杰
                                  法  官  許乃文
以上正本證明與原本無異。
如不服本判決應於收受送達後10日內向本院提出上訴書狀，並應
敘述具體理由。其未敘述上訴理由者，應於上訴期間屆滿後20日
內向本院補提理由書(均須按他造當事人之人數附繕本)「切勿逕
送上級法院」。
中    華    民    國    99    年    10    月    14    日
                                  書記官
附錄本判決論罪之法律條文：
毒品危害防制條例第4條
製造、運輸、販賣第一級毒品者，處死刑或無期徒刑；處無期徒
刑者，得併科新臺幣2千萬元以下罰金。
製造、運輸、販賣第二級毒品者，處無期徒刑或 7年以上有期徒
刑，得併科新臺幣1千萬元以下罰金。
製造、運輸、販賣第三級毒品者，處 5年以上有期徒刑，得併科
新臺幣7百萬元以下罰金。
製造、運輸、販賣第四級毒品者，處 3年以上10年以下有期徒刑
，得併科新臺幣3百萬元以下罰金。
製造、運輸、販賣專供製造或施用毒品之器具者，處1年以上7年
以下有期徒刑，得併科新臺幣1百萬元以下罰金。
前五項之未遂犯罰之。

司法院資訊處製作；財團法人民間司法改革基金會備份。
